臺灣基隆地方法院刑事判決　　　　　　　 96年度訴字第740號
公　訴　人　臺灣基隆地方法院檢察署檢察官
被　　　告　乙○○
上列被告因違反毒品危害防制條例案件，經檢察官提起公訴（96
年度毒偵字第1992號、第1993號），被告於準備程序為有罪之陳
述，本院合議庭裁定由受命法官獨任以簡式審判程序進行審理，
並判決如下：
    主  文
乙○○施用第一級毒品，累犯，處有期徒刑捌月，減為有期徒刑
肆月，扣案注射針筒貳支均沒收；又施用第一級毒品，累犯，處
有期徒刑柒月，應執行有期徒刑拾月。
    事  實
一、乙○○有下列前案紀錄，構成累犯：
    前因詐欺案件，經本院於民國91年5 月20日，以91年度基簡
    字第367 號判決判處有期徒刑3 月，嗣上訴，經本院合議庭
    於91年11月6 日，以91年度簡上字第108 號判決駁回上訴確
    定。於92年7 月3 日入臺北監獄執行，嗣於92年10月2 日期
    滿執行完畢，構成累犯。
二、乙○○前因施用第一級毒品案件，經臺灣臺北地院於91年7
    月30日，以91年度毒聲字第1482號裁定送觀察、勒戒後，認
    有繼續施用毒品之傾向，復經臺灣臺北地方法院於91年8 月
    30日，以91年度毒聲字第1731號裁定施以強制戒治，於91年
    9 月18日入臺灣桃園女子監獄戒治所執行，嗣於92年3 月6
    日移送臺灣臺北戒治所施以強制戒治，嗣其強制戒治處分成
    效經臺灣臺北戒治所評定為合格，認無繼續戒治之必要，復
    經臺灣臺北地方法院於92年度5 月16日，以92年度毒聲字第
    942 號裁定停止戒治，於92年7 月3 日停止處分出監，所於
    戒治期間付保護管束，嗣於92年8 月27日執行完畢，而由臺
    灣臺北地方法院檢察署檢察官以93年度戒毒偵字第156 號為
    不起訴處分確定。詎其猶不知戒除施用毒品惡習，復分別基
    於施用第一級毒品海洛因之犯意，為下列施用第一級毒品之
    犯行：(一)於96年1 月15日凌晨某時許，在基隆地區某處，以
    將海洛因置入注射針筒內（該注射針筒未扣案），以注射方
    式，施用第一級毒品海洛因1 次，嗣於同日下午3 時許，在
    基隆市○○區○○路2 段「自強隧道口旁公園」內，為警當
    場盤查查獲，並查獲注射針筒2 支，警方經其同意採集其尿
    液送驗結果，呈嗎啡陽性反應；(二)於96年4 月27日凌晨某時
    許，在基隆市信義區○○○路109 巷4 號友人許金龍住所處
    （起訴書誤載為「基隆市○○區○○路128 號」，該處實為
    被告經警帶回詢問之基隆市警察局第二分局所在處所），同
    上揭施用之方式，施用第一級毒品海洛因1 次，嗣於同年月
    28日下午2 時30分許，為警另案偵辦過程中，經上開住所之
    屋主許金龍同意，在基隆市信義區○○○路109 巷4 號處執
    行搜索時，於被告所在房間內查獲海洛因殘渣袋等物（為訴
    外人陳良元所持有），為警帶回基隆市第二分局詢問時，主
    動向員警供承其上揭犯行，並接受裁判，嗣經其同意採集其
    尿液送驗結果，呈嗎啡陽性反應，而悉上情。
三、案經基隆市警察局第一分局、第二分局分別報告臺灣基隆地
    方法院檢察署檢察官偵查起訴。
    理　　由
一、本件被告乙○○所犯者非為死刑、無期徒刑、最輕本刑為3
    年以上有期徒刑之罪或高等法院管轄第一審案件，其於準備
    程序進行中，先就被訴事實為有罪之陳述，經告知其簡式審
    判程序之旨，並聽取公訴人、被告之意見後，本院依刑事訴
    訟法第273 條之1 第1 項之規定，裁定由受命法官獨任進行
    簡式審判程序，合先敘明。
二、上開時間、地點分別施用第一級毒品海洛因之犯罪事實，業
    經被告於本院準備程序及審理時自白不諱，且被告於96年1
    月15日、同年4 月28日為警所採集之尿液，經送檢驗結果，
    均確呈施用第一級毒品海洛因代謝後之鴉片類陽性反應（上
    揭事實二、(一)所示之犯行，於查獲時所採集之尿液中嗎啡成
    分高達2376ng/ml ；又上揭事實二、(二)所示之犯行，於查獲
    時所採集之尿液中嗎啡成分高達4740ng/m）乙節，此有基隆
    市警察局第一分局96年1 月23日、基隆市警察局第二分局96
    年4 月28日之偵辦毒品案件尿液檢體對照表、臺灣尖端先進
    生技醫藥股份有限公司分別於96年2 月1 日、96年5 月9 日
    之濫用藥物檢驗報告各1 件附卷可稽，足資佐證被告自白與
    事實相符，堪以採信。又被告有如事實欄一、二記載之前案
    紀錄及關於施用毒品觀察、勒戒、強制戒治事實等情，亦有
    臺灣高等法院被告前案紀錄表、刑案資料查註紀錄表及全國
    施用毒品案件紀錄表各1 份存卷可參。綜上所陳，被告於前
    次強制戒治於92年7 月3 日停止處分出監，嗣於92年8 月27
    日保護管束期滿執行完畢後5 年內，又先後於96年1 月15日
    、同年4 月27日，分別施用第一級毒品海洛因各1 次，罪證
    明確，犯行洵堪認定，自應依法論科。
三、論罪科刑：
  (一)按海洛因係毒品危害防制條例第2 條第2 項第1 款所定之第
    一級毒品，被告於強制戒治執行完畢釋放後5 年內，分別於
    上揭時間、地點予以施用2 次，核其所為，均係犯毒品危害
    防制條例第10條第1 項之施用第一級毒品罪。其分別持有第
    一級毒品海洛因係供施用，其分別持有第一級毒品之低度行
    為為施用第一級毒品之高度行為所吸收，不另論罪。又被告
    其所犯上開2 罪犯意各別，罪名互異，自應予以分論併罰。
  (二)又刑法修正施行後之多次施用毒品犯行，除符合接續犯之要
    件外，則應一罪一罰（最高法院96年度第９次刑事庭會議決
    議意旨參照）。茲被告先後於96年1 月15日、同年4 月27日
    ，各施用第一級毒品海洛因1 次，時間相距逾3 月，並不符
    合接續犯之要件，應各論以一罪，予以分論併罰。又被告因
    於96年1 月4 日施用第一級毒品案件，經臺灣高等法院於96
    年7 月31日，以96年度上訴字第2030號判決判處有期徒刑7
    月，減為有期徒刑3 月又15日，於96年9 月17日確定；本案
    施用毒品時間（96年1 月15日、同年4 月27日）雖在上開案
    件最後事實審宣判日之前，然因彼此間並無裁判上一罪或實
    質上一罪關係，即無前案既判力之問題，故檢察官另行提起
    公訴，自屬適法，特此敘明。
  (三)被告有事實欄所載之前案紀錄暨科刑執行情形，有臺灣高等
    法院被告前案紀錄表在卷可稽，其於受有期徒刑之執行完畢
    後，5 年內故意再犯有期徒刑以上之本罪，為累犯，應依刑
    法第47條第1 項之規定加重其刑。
  (四)按對於未發覺之罪自首而受裁判者，得減輕其刑，刑法第62
    條前段定有明文；又按刑法於94年1 月7 日修正公布，並自
    95年7 月1 日起施行，修正前刑法第62條對於符合自首要件
    者，規定必減輕其刑，而修正後之刑法將該條規定修正為得
    減輕其刑，因自首之動機不一而足，有出於內心悔悟者，有
    由於情勢所迫者，亦有基於預期邀獲必減之寬典者，若一律
    減輕其刑，難以獲致公平，故改採得減主義，由法院視具體
    情況決定減輕其刑與否，使真誠悔悟者可得減刑自新之機會
    ，而狡獪陰暴之徒亦無所遁飾，以符公平之旨（該條修法理
    由可資參照）。是被告雖於本院審理時自白上述事實二、(一)
    所載之施用第一級毒品之犯行，然其於警詢時僅供稱其最近
    於同年1 月4 日曾施用海洛因，並未坦承本案如事實二、(一)
    所示之施用第一級毒品之犯行，實乃經尿液檢驗結果，始查
    悉其上揭犯行，此觀之被告於96年1 月15日之警詢筆錄即明
    （參見臺灣基隆地方法院檢察署96年度偵字第1407號偵查卷
    第4 頁至第7 頁），顯見被告於接受警察詢問時，並無坦承
    上開犯行之意願，亦無於其施用第一級毒品之犯行為警查悉
    前，主動坦承犯行，參酌首揭說明，本案事實二、(一)所示之
    施用第一級毒品犯行部分，自不符合自首之要件。次按刑法
    第62條之所謂發覺，係指有偵查犯罪職權之公務員已知悉犯
    罪事實與犯罪之人而言，而所謂知悉，固不以確知其為犯罪
    之人為必要，但必其犯罪事實，確實存在，且為該管公務員
    所確知，始屬相當。如犯罪事實並不存在而懷疑其已發生，
    或雖已發生，而為該管公務員所不知，僅係推測其已發生而
    與事實巧合，均與已發覺之情形有別，最高法院75年臺上字
    第1634號判例意旨參照，是被告於上開事實二、(二)所示之時
    間為警察查獲過程中，雖於被告所在之房間內發覺海洛因殘
    渣袋等物，為警帶回警局詢問後，經被告主動供出其施用第
    一級毒品海洛因情事，且同意採集尿液送驗，接受裁判，有
    其警詢筆錄在卷可稽（參見96年度偵字第1135號偵查卷第4
    頁至第5 頁），參以員警於上開住處屋主許金龍同意搜索過
    程中並未目擊被告施用毒品，亦無其他事證懷疑被告確有施
    用毒品之情形，足認被告係在偵查機關，尚未發覺其施用第
    一級毒品海洛因之犯罪前自首而接受裁判，故被告已符自首
    要件，就其上揭施用第一級毒品之犯行，爰依刑法第62條前
    段規定減輕其刑，並依法先加後減。爰審酌被告經觀察、勒
    戒、強制戒治後，竟未戒除毒癮之惡習，而再三施用毒品，
    顯認缺乏戒斷決心，然其所為僅屬戕害自身之行為，未侵犯
    其他法益，且其於本院審理中坦認犯行，且被告為戒除毒癮
    ，已按照醫師囑咐服美沙酮藥控制戒斷症狀及其他一切情狀
    ，量處如主文所示之刑，以示懲儆。
四、減刑部分
  (一)按犯罪在中華民國96年4 月24日以前者，除本條例另有規定
    外，依下列規定減刑：一死刑減為無期徒刑；二無期徒刑減
    為有期徒刑20年；三有期徒刑、拘役或罰金，減其刑期或金
    額2 分之1 。依本條例應減刑之罪，未經判決確定者，於裁
    判時，減其宣告刑。依前項規定裁判時，應於判決主文同時
    諭知其宣告刑及減得之刑，96年7 月16日施行之中華民國96
    年罪犯減刑條例第2 條第1 項、第7 條定有明文。又減刑後
    之易科罰金或易服勞役之折算標準，仍宜照原標準定之，法
    院辦理96年減刑案件應行注意事項第16條亦有明文。又裁判
    確定前犯數罪，有應減刑與不應減刑者，就應減刑之罪，依
    第2 條、第4 條、第6 條至第8 條及前條規定減刑後，與不
    應減刑之罪之宣告刑，適用刑法第51條定其應執行之刑，上
    開減刑條例第11條復有明文。本案被告如事實二、(一)所示之
    施用第一級毒品犯行，因犯罪時間在96年4 月24日以前，且
    經本院宣告有期徒刑8 月，合於前揭減刑條件，應減為有期
    徒刑4 月；至如事實二、(二)所示之施用第一級毒品犯行，因
    犯罪時間在96年4 月25日之後，核無上開減刑規定之適用，
    前開事實二、(一)之罪減刑後，與上開事實二、(二)不得減刑之
    罪，定其應執行刑如主文所示。（按：刑法於94年2 月2 日
    修正公布，95年7 月1 日施行，新法第41條第2 項將數罪併
    罰得易科罰金者，限於應執行之刑未逾6 月，故本案依法不
    得諭知易科罰金之折算標準）。
  (二)又中華民國96年罪犯減刑條例第5 條規定：「本條例施行前
    ，經通緝而未於中華民國96年12月31日以前自動歸案接受偵
    查、審判或執行者，不得依本條例減刑」，係指於該條例施
    行前經通緝，而未於96年12月31日以前自動歸案者，不得依
    該條例減刑，如係於該條例施行前經通緝，並於該條例施行
    前經緝獲到案者，應不受該條規定不得減刑之限制（最高法
    院81年度臺非字第12號判決意旨參照）。前揭規定係就本條
    例施行前經通緝之被告或受刑人而設之規定，如係於本條例
    施行後始通緝者，即不適用該條規定（法院辦理96年減刑案
    件應行注意事項第9 條第1 項參照）。查被告於96年11月5
    日經本院發布通緝，迨同年11月9 日緝獲歸案，因係於本條
    例施行後始經通緝，仍得依法予以減刑，附此敘明。
五、末查扣案未使用之注射針筒2 支為市售一般藥用之物，既非
    專供施用毒品之器具，有扣案注射針筒照片1 幀暨基隆市警
    察局第一分局警備隊查獲員警張發仁96年11月15日之職務報
    告書在卷可按（參見96年度偵字第1407號第15頁、本院卷第
    74頁），被告雖坦承為其所有，惟本院並查無證據足認此2
    支注射針筒與本案預備施用毒品有關，爰不予宣告沒收。又
    被告於本案用以施用海洛因之注射針筒並未扣案，亦無證據
    證明該物現尚存在，亦不予宣告沒收，附此敘明。
據上論斷，應依刑事訴訟法第273 條之1 第1 項、第299 條第1
項前段，毒品危害防制條例第10條第1 項，刑法第11條前段、第
47條第1 項、第51條第5 款、第62條前段，中華民國96年罪犯減
刑條例第2 條第1 項第3 款、第7 條、第11條，判決如主文。
本案經檢察官甲○○到庭執行職務。
中　　華　　民　　國　　96　　年　　11　　月　　27　　日
                  刑事第三庭法  官  黃永定
以上正本證明與原本無異。
對於本件判決如有不服，應於收受送達後10日內，向本院【臺灣
基隆地方法院】提出上訴書狀，上訴於臺灣高等法院，並按他造
當事人之人數附具繕本。上訴書狀應敘述具體理由，上訴書狀未
敘述上訴理由者，應於上訴期間屆滿後20日內補提理由書於本院
【臺灣基隆地方法院】。
中　　華　　民　　國　　96　　年　　11　　月　　27　　日
                            書記官  劉珍珍
附錄論罪法條：
毒品危害防制條例第10條第1 項
I施用第一級毒品者，處6 月以上5 年以下有期徒刑。
